【裁判字號】    97,交聲,265
【裁判日期】    970918
【裁判案由】    違反道路交通管理處罰條例聲明異議
【裁判全文】
臺灣新竹地方法院交通事件裁定         97年度交聲字第265號
移送機關即
原處分機關  交通部公路總局新竹區監理所新竹市監理站
異  議  人
即受處分人  甲○○
上列異議人即受處分人因違反道路交通管理處罰條例案件，對於
交通部公路總局新竹區監理所新竹市監理站民國97年 7月22日竹
監新四字第裁 51－E00000000號違反道路交通管理事件裁決書聲
明異議，本院裁定如下：
    主  文
原處分撤銷。
甲○○汽車駕駛人，駕駛汽車經測試檢定，酒精濃度超過規定標
準，處罰鍰新臺幣萬元，施以道路交通安全講習，並壹年內不
得考領普通重型機車駕駛執照。
    理  由
一、原處分意旨略以：受處分人即異議人甲○○於民國97年 7月
    19日晚上11時41分許，騎乘車牌號碼F86－889號重機車，行
    經新竹市○○路與經國路口，因有「汽車駕駛人酒精濃度超
    過規定標準」違規行為，為新竹市警察局交通隊員警填製竹
    市警交字第 E00000000號舉發違反道路交通管理事件通知單
    （下稱舉發通知單），爰依道路交通管理處罰條例第35條第
    1項第1款、第24條第1項第2款（原處分漏載）之規定，裁處
    異議人罰鍰新臺幣（下同）30,000元，吊扣駕駛執照12個月
    ，並施以道路交通安全講習。
二、異議意旨略以：異議人於上開時、地因酒駕車遭原處分機關
    裁處30,000元罰鍰，異議人已於97年 7月22日繳清罰鍰，惟
    原處分機關命異議人於97年 8月21日前繳送駕駛執照以為吊
    扣，因異議人並無機車駕照，故原處分機關擬改吊扣異議人
    職業汽車駕照，此不當處分狀迫使異議人頓失工作無法維生
    。異議人是騎乘機車違規，願受無照駕駛之處分或其他處分
    。是原處分機關此部分處分顯有違誤，請求本院撤銷原處分
    等語。
三、按汽車駕駛人飲用酒類或其他類似物後其吐氣所含酒精濃度
    超過每公升0.25毫克或血液中酒精濃度超過百分之0.05以上
    者，不得駕車，道路交通安全規則第114條第2款定有明文。
    又汽車駕駛人，駕駛汽車經測試檢定酒精濃度超過規定標準
    者，處新臺幣15,000元以上60,000元以下罰鍰，並當場移置
    保管該汽車及吊扣其駕駛執照 1年；因而肇事致人受傷者，
    並吊扣其駕駛執照 2年，致人重傷或死亡者，吊銷其駕駛執
    照，並不得再考領；汽車駕駛人，有第35條第 1項規定之情
    形者，應接受道路交通安全講習；汽車駕駛人違反本條例規
    定，應受吊扣駕駛執照處分，於汽車駕駛人係無駕駛執照駕
    車者，在所規定最長吊扣期間內，不得考領駕駛執照，道路
    交通管理處罰條例第35條第1項第1款、第24條第1項第2款、
    第67條第 6項分別定有明文。次按所謂「汽車」，係指在道
    路上不依軌道或電力架線而以原動機行駛之車輛（包括機器
    腳踏車），同條例第92條第 1項所授權訂立之道路交通安全
    規則第 2條第1項第1款亦有規定，故機車駕駛人如有上開違
    規情形，自有該處罰規定之適用。
四、經查：
（一）異議人甲○○於97年 7月19日晚上11時41分許，在新竹市
      ○○路與延平路口，酒後騎乘車號 F86-889號重型機車，
      為警攔停後，測得吐氣所含酒精成分為每公升0.51毫克，
      有「汽車駕駛人酒精濃度超過規定標準」之違規行為，此
      為異議人所自承在卷，並有舉發通知單 1紙在卷可按，是
      異議人上揭交通違規事實，應堪認定。
（二）原處分機關以異議人於87年10月28日考領有職業大貨車駕
      照，依據道路交通安全規則第61條第1項第1款准其駕駛輕
      型機車，其違規當時駕駛資格屬於使用職業大貨車駕照（
      原意見書誤載為使用聯結車駕照駕駛重型機車）駕駛重型
      機車，並非無照駕駛，應有道路交通管理處罰條例第22條
      第1項第4款「領有大貨車駕駛執照，駕駛重型機器腳踏車
      。」之適用，與無照駕駛有間，異議人並非無照駕駛，而
      係使用職業大貨車駕駛重型機車，是原處分吊扣其駕駛執
      照應為適法等情。惟查：持有職業大貨車之駕駛執照僅准
      其駕駛輕型機車，業如前述，且領有大貨車駕駛執照，駕
      駛重型機器腳踏車應處罰鍰1,800以上3,600元以下，並禁
      止其駕駛，此為道路交通管理處罰條例第22條第1項第4款
      定有明文，是本件異議人持大貨車駕駛執照，駕駛重型機
      車即屬違規行為，而與持大貨車駕駛執照，駕駛輕型機車
      有間，異議人並非持大貨車駕駛執照而合法駕駛重型機車
      ，原處分遽此而吊扣本件異議人職業汽車駕駛執照，容有
      未洽。
（三）按道路交通管理處罰條例第68條於94年12月14日修正公布
      ，經行政院以95年 2月27日院臺交字第0950082898號令核
      定自95年3月1日施行，該條修正後規定「汽車駕駛人，因
      違反本條例及道路交通安全規則之規定，受吊銷駕駛執照
      處分時，吊銷其持有各級車類之駕駛執照」，與修正前同
      條文相比較，係將「吊扣」駕駛執照處分效力擴及吊扣所
      持有之各級車類駕駛執照之規定刪除。考其修正理由，乃
      舊法將違規駕駛人所持有各級車類之駕駛執照一併吊扣失
      之過酷，影響人民工作及生活甚鉅，故依修正後規定，受
      吊扣駕駛執照處分時，不再吊扣其持有各級車類之駕駛執
      照，僅於受吊銷駕駛執照處分時，始吊銷其持有各級車類
      之駕駛執照。是以，本件異議人係騎乘重型機車時違規酒
      醉駕車，其依法所受之處分應為限制其駕駛重型機車之權
      利，僅應吊扣其重型機車駕駛執照，始符修正後第68條規
      定之意旨，然因異議人並未領有重型機車駕駛執照，於此
      情形，自無從處以異議人吊扣重型機車駕駛執照。詎原處
      分機關逕認持小型車以上之駕駛執照駕駛重型機車有違反
      道路交通管理處罰條例第35條第 1項各款行為時，仍應吊
      扣小型車以上之駕駛執照云云，顯漏未審酌上開條例第68
      條修正理由之意旨。另參以異議人係騎乘重型機車違規酒
      駕，如因此吊扣異議人之其他種類車輛駕駛執照，此舉顯
      然將剝奪異議人駕駛其他種類車輛之權利，對異議人之權
      益造成極大之損害，亦與現行之道路交通管理處罰條例第
      68條之規定未合，是異議人主張原處分機關吊扣其汽車駕
      駛執照顯屬不當，於法尚屬有據。
（四）綜上所述，異議人確有於酒精濃度超過規定標準之際，仍
      騎乘上開重型機車之違規行為，原處分機關逕依道路交通
      管理處罰條例第35條第1項第1款規定，裁處異議人罰鍰
      30,000元並施以道路安全講習部分，固無違誤（且異議人
      並無異議而自行繳清罰鍰部分），惟原處分機關併依道路
      交通管理處罰條例第35條第1項第1款規定，吊扣異議人駕
      駛執照12個月部分，漏未審酌同條例第68條之修正意旨，
      因異議人並無重型機車駕駛執照，無從處以吊扣之處分，
      猶裁處吊扣異議人駕駛執照12個月，於法尚有未合，據此
      ，異議人持前詞聲明異議，為有理由。又原處分機關漏未
      依同條例第67條第6項之規定，裁處異議人於1年內不得考
      領普通重型機車駕駛執照，亦有未當。據此，應由本院將
      原處分撤銷，自為裁罰如主文所示，以期適法。至異議人
      持大貨車駕駛執照，駕駛重型機車之違規行為，應由原處
      分機關另為適法之處分，附此敘明。
五、據上論斷，依道路交通案件處理辦法第20條前段，裁定如主
    文。
中    華    民    國    97    年    9     月    18    日
                  交通法庭    法  官  黃美盈
以上正本證明與原本無異。
如不服本裁定，應於裁定送達後5 日內向本院提出抗告狀。
中    華    民    國    97    年    9     月    18    日
                              書記官  吳美雲


司法院資訊處製作；財團法人民間司法改革基金會備份。
